臺灣新北地方法院刑事判決
111年度金簡字第802號
公  訴  人  臺灣新北地方檢察署檢察官
被      告  詹朕勛


            許宸瑜


上列被告因違反洗錢防制法等案件，經檢察官提起公訴(111年度偵字第1907號、111年度偵字第20184號)，因被告自白犯罪，經本院合議庭裁定由受命法官獨任逕以簡易判決處刑，判決如下：                    
    主  文
詹朕勛幫助犯洗錢防制法第十四條第一項之洗錢罪，處有期徒刑
貳月，併科罰金新臺幣參仟元，罰金如易服勞役，以新臺幣壹仟
元折算壹日。
許宸瑜幫助犯洗錢防制法第十四條第一項之洗錢罪，處有期徒刑
貳月，併科罰金新臺幣參仟元，罰金如易服勞役，以新臺幣壹仟
元折算壹日。未扣案犯罪所得新臺幣壹萬元沒收，於全部或一部
不能沒收或不宜執行沒收時，追徵其價額。
　　事實及理由
一、詹朕勛、許宸瑜明知金融機構帳戶資料係供個人使用之重要理
    財及交易工具，關係個人財產及信用之表徵，並可預見提供自
    己或他人之金融帳戶予陌生人士使用，常與詐欺等財產犯罪
    密切相關，被犯罪集團利用以作為人頭帳戶，遂行詐欺犯罪，
    可能幫助他人遮斷犯罪所得金流軌跡，藉此逃避國家追訴處罰
    ，竟為貪圖詐欺集團成員所應允提供之報酬，而基於縱幫助
    他人遮斷犯罪所得去向、他人持其金融帳戶作為詐欺犯罪工
    具，均無違反其本意之幫助詐欺取財及幫助洗錢之不確定故
    意，由許宸瑜先於民國110年7月12、13日某時許，以新臺幣
    (下同)10,000元之代價，將其向臺灣中小企業銀行所申辦之
    帳號00000000000號帳戶(下稱臺灣企銀帳戶)、國泰世華商
    業銀行所申辦之帳號000000000000號帳戶(下稱國泰世華銀
    行帳戶)之存摺、提款卡(含密碼)交予詹朕勛，再由詹朕勛
    於同日，在新北市三重國小捷運站，將之轉交予自稱「許博
    恩」(真實姓名年籍不詳)之詐欺集團成員，而容任他人使用
    上開帳戶以遂行犯罪。嗣該人所屬之詐欺集團取得許宸瑜之
    臺灣企銀帳戶、國泰世華銀行帳戶之存摺、提款卡(含密碼)
    等物後，即基於意圖為自己不法所有之詐欺取財犯意，於如
    附表所示之時間，以如附表所示之詐騙方式，詐騙如附表所
    示之人，致如附表所示之人均因而陷於錯誤，而於如附表所
    示之匯款時間，分別將如附表所示之款項匯至如附表所示之
    銀行帳戶內，並旋遭提領一空，而掩飾、隱匿不法犯罪所得。
    案經王日輝、林金鋒訴由新北巿政府警察局三重分局報告由
    臺灣新北地方檢察署檢察官偵查後提起公訴。
二、證據：
(一)被告詹朕勛於偵訊及本院準備程序時之自白。　
(二)被告許宸瑜於偵訊及本院準備程序時之自白。　　　
(三)告訴人王日輝部分：
　1.告訴人王日輝於警詢之證述。
  2.永豐銀行之匯出匯款申請單影本2張、告訴人王日輝之永豐
    銀行五股分行帳戶存摺封面影本1份。
　3.告訴人王日輝與詐欺集團成員之通訊軟體LINE(下稱LINE)對
    話紀錄截圖8張、通話紀錄截圖1張、詐欺集團成員之LINE帳
    號截圖1張。　　
　4.新北巿政府警察局蘆洲分局五股分駐所受理詐騙帳戶通報警
    示簡便格式表、受理各類案件紀錄表、受(處)理案件證明單
    、金融機構聯防機制通報單、內政部警政署反詐騙諮詢專線
    紀錄表各1份。　　　
(四)告訴人林金鋒部分：　　　　
　1.告訴人林金鋒於警詢之證述。　
　2.第一銀行匯款申請書回條影本1張。
　3.告訴人林金鋒之第一銀行和美分行帳戶存摺封面及內頁明細
    影本各1份。
  4.告訴人林金鋒與詐欺集團成員之LINE對話紀錄截圖6張。
　5.彰化縣警察局和美分局嘉犁派出所受理詐騙帳戶通報警示簡
    便格式表、受理各類案件紀錄表、受(處)理案件證明單、金
    融機構聯防機制通報單、內政部警政署反詐騙諮詢專線紀錄
    表各1份。　
(五)被告許宸瑜之臺灣企銀帳戶、國泰世華銀行帳戶開戶資料及
    交易明細各1份。
(六)臺灣中小企業銀行松南分行111年6月16日松南字第11180040
    62號函暨檢附之被告許宸瑜帳戶之存款交易明細查詢單各1
    份。　
三、論罪：　　　　　　　　　
(一)按刑法上之幫助犯，係對於犯罪與正犯有共同之認識，而以
    幫助之意思，對於正犯資以助力，未參與實施犯罪構成要件
    之行為者而言。又按行為人提供金融帳戶提款卡及密碼予不
    認識之人，非屬洗錢防制法第2條所稱之洗錢行為，不成立
    同法第14條第1項一般洗錢罪之正犯；但如行為人主觀上認
    識該帳戶可能作為收受及提領特定犯罪所得使用，他人提領
    後即產生遮斷資金流動軌跡以逃避國家追訴、處罰之效果，
    仍基於幫助之犯意而提供，應論以幫助犯同法第14條第1項
    之一般洗錢罪(最高法院108年度台上字第310號刑事裁定意
    旨參照)。查被告2人將被告許宸瑜之臺灣企銀帳戶、國泰世
    華銀行戶之存摺、提款卡、密碼交由他人使用，其2人客觀
    上已喪失對本案帳戶資金進出之控制權，且被告2人主觀上
    可預見本案帳戶可能作為詐欺集團收受及提領特定犯罪所得
    使用，他人提領後即產生遮斷資金流動軌跡。然過程中並無
    證據證明被告有直接參與詐欺取財及洗錢之構成要件行為，
    亦無事證足認被告與實行詐欺取財及洗錢之詐欺集團成員間
    有犯意聯絡，故被告2人交付本案帳戶之行為，僅足認定係
    詐欺取財及一般洗錢罪構成要件以外之幫助行為。故核被告
    2人所為，均係犯刑法第30條第1項、第339條第1項之幫助詐
    欺取財罪，及刑法第30條第1項、洗錢防制法第14條第1項之
    幫助洗錢罪。　　　
(二)被告2人提供本案帳戶之幫助行為，同時觸犯幫助詐欺取財
    罪及幫助洗錢罪2罪名，為想像競合犯，應依刑法第55條之
    規定，從一重論以幫助洗錢罪。又被告以提供本案帳戶之行
    為，幫助該詐騙集團成員對附表所示之告訴人實施詐欺取財
    之犯行後，就附表編號1、2所示之告訴人另有洗錢之犯行，
    均觸犯幫助洗錢罪名，為想像競合犯，應依刑法第55條之規
    定，從一重之幫助洗錢罪處斷。
(三)被告2人對正犯資以助力而實施犯罪構成要件以外之行為，
    為幫助犯，依刑法第30條第2項之規定，按正犯之刑減輕之
    。又被告詹朕勛於本院準備程序時、被告許宸瑜於偵訊及本
    院準備程序時，均就幫助洗錢犯行自白不諱，均應依洗錢防
    制法第16條第2項規定減輕其刑，並依法遞減輕之。
四、爰審酌被告2人將被告許宸瑜之臺灣企銀帳戶、國泰世華銀
    行戶之存摺、提款卡、密碼提供予他人使用，以此方式幫助
    他人從事詐欺取財及洗錢之犯行，致使此類犯罪手法層出不
    窮，更造成犯罪偵查追訴的困難性，嚴重危害交易秩序與社
    會治安，及審酌被告2人本案行為所造成告訴人受財產上損
    害程度，被告2人犯後始終能坦承犯行，犯後態度良好，惟
    迄今尚未能賠償告訴人之損失，及被告2人之素行、本件犯
    行之動機、手段、及被告詹朕勛大學畢業之智識程度(見本
    院111年度金訴字第1302號卷第23頁)、被告許宸瑜自陳高中
    肄業之智識程度、現在廚師(見新北地檢署111年度偵字第19
    07號卷《下稱偵查卷》第103頁之偵訊筆錄)之生活狀況等一切
    情狀，爰分別量處如主文所示之刑，並諭知罰金易服勞役之
    折算標準。末按被告所犯幫助洗錢罪雖經本院諭知有期徒刑
    6月以下之刑度，然該罪名因非「最重本刑為5年以下有期徒
    刑以下之刑之罪」，與刑法第41條第1項規定得易科罰金之
    要件即有不符，故不諭知易科罰金之折算標準；又本院宣告
    之主刑既為6月以下有期徒刑，依刑法第41條第3項之規定，
    得依同條第2項折算規定易服社會勞動，是本院自得逕為簡
    易判決處刑，附此敘明。
五、沒收：
　　被告詹朕勛供稱其向被告許宸瑜收取上開2個銀行帳戶予詐
    欺集團成員，事後並未取得任何款項(見偵查卷第128頁之偵
    訊筆錄)，本案卷內亦無積極證據證明被告詹朕勛就本案犯
    行獲有報酬，無從認定有何犯罪所得。另被告許宸瑜提供上
    開2個銀行帳戶而獲取10,000元報酬乙節，業據其供承在卷
    ，為其本件犯罪所得，雖未扣案，仍應依刑法第38條之1第1
    項前段宣告沒收，並依同條第3項規定，諭知於全部或一部
    不能沒收或不宜執行沒收時，追徵其價額。至被告2人所提
    供之上開2個銀行帳戶之提款卡，已由詐欺集團成員持用，
    未據扣案，且該等物品可隨時停用、掛失補辦，不具刑法上
    之重要性，而無宣告沒收之必要，爰依刑法第38條之2第2項
    之規定，均不予宣告沒收。　
六、依刑事訴訟法第449條第2項、第3項、第454條第2項，洗錢
    防制法第2條第2款、第14條第1項、第16條第2項，刑法第11
    條前段、第30條第1項前段、第2項、第339條第1項、第55條
    、第42條第3項，刑法施行法第1條之1第1項，逕以簡易判決
    處刑如主文。
七、如不服本判決，得自收受送達之翌日起20日內向本院提出上
     訴狀，上訴於本院第二審合議庭（須附繕本）。
本案經檢察官黃育仁提起公訴，檢察官邱稚宸到庭執行職務。 
　　
中　　華　　民　　國　　111 　年　　10　　月　　28　　日
                  刑事第四庭    法　官  莊惠真
上列正本證明與原本無異。
                                書記官　方信琇
中　　華　　民　　國　　111 　年　　11　　月　　1 　　日
附錄本案論罪科刑法條全文：
中華民國刑法第339條
意圖為自己或第三人不法之所有，以詐術使人將本人或第三人之
物交付者，處5年以下有期徒刑、拘役或科或併科50萬元以下罰
金。
以前項方法得財產上不法之利益或使第三人得之者，亦同。
前二項之未遂犯罰之。
洗錢防制法第14條
有第二條各款所列洗錢行為者，處7年以下有期徒刑，併科新臺
幣5百萬元以下罰金。
前項之未遂犯罰之。
前二項情形，不得科以超過其特定犯罪所定最重本刑之刑。
附表：
編號 告訴人  詐騙方式 匯款/轉帳時間及金額(新臺幣) 匯入銀行帳戶 1. 王日輝 不詳詐欺集團成員於110年7月13日17時許，致電王日輝並佯稱：伊為好友楊明理，因急需用錢，須向王日輝借錢云云，致王日輝誤信為真，爰依指示匯款右列款項至右列帳戶。 110年7月14日10時8分許、100,000元 臺灣企銀行帳號00000000000號帳戶      110年7月14日12時24分許、70,000元  2. 林金鋒 不詳詐欺集團成員於110年7月13日18時29分許，先致電林金鋒，後以通訊軟體LINE向林金鋒佯稱：伊為外甥「威龍」，因急需用錢，須向林金鋒借錢云云，致林金鋒誤信為真，爰依指示匯款右列款項至右列帳戶。 110年7月14日14時18分許、300,000元 國泰世華銀行帳號000000000000號帳戶